臺灣高等法院臺中分院刑事裁定　　　　 100年度抗字第1022號
抗　告　人
即　被　告　黃俊龍
選任辯護人　張慶宗律師
　　　　　　何孟育律師
上列抗告人因詐欺案件，不服臺灣臺中地方法院中華民國100年
11月14日裁定（100年度易字第2905號），提起抗告，本院裁定
如下：
    主  文
抗告駁回。
    理  由
一、本件抗告意旨略以：(1)原裁定係以抗告人黃俊龍有『反覆實
    施同一犯罪之虞』作為羈押理由，惟本案係100年7月9日查
    獲，迄今已逾4個月，並無任何再犯之情事，原審以此作為
    羈押理由，並未提出具體理由說明，顯屬率斷，有違『羈押
    慎重』原則。(2)本案同案被告張見名（蟑螂）、陳震銘、陳
    鵬元（芋冰）等固自偵查中即遭羈押禁見，惟抗告人黃俊龍
    係因未接獲傳票（戶等與實際住居所不同），始未於偵查中
    到案說明，起訴後，均遵期到庭應訊，並無逃亡之虞（原審
    並未以此理由羈押），原裁定顯因同案被告張見名等現尚遭
    羈押為由，對抗告人黃俊龍率為羈押禁見裁定！羈押理由認
    抗告人黃俊龍有與同案被告串證之虞，對抗告人黃俊龍裁定
    羈押禁見即可達到避免串證之目約，未經原審裁定詳敘理由
    ，實有理由不備之違誤，更有違大法官會議釋字665號解釋
    意旨!(3)大法官會議釋字第665號解釋意旨稱『法律規定羈押
    被告之要件，須基於維持刑事司法權之有效行使之重大公益
    要求，並符合比例原則，方得為之。且無罪推定原則除禁止
    對未經有罪判決確定之被告執行刑罰，亦禁止僅憑犯罪嫌疑
    即施予被告類似刑罰之措施，倘以重大犯罪嫌疑為羈押之唯
    一要件，即可能違背無罪推定原則。基於憲法保障人民身體
    自由之意旨，於被告犯刑事訴訟法第10l條第l項第3款之罪
    ，嫌疑重大，且有相當理由認其有逃亡、湮滅、偽造、變造
    證據或勾串共犯或證人之虞，亦無不得羈押之情形，法院斟
    酌有無命被告具保、責付或限制住居等侵害較小之手段後，
    仍認非予羈押，顯難進行追訴、審判或執行者，方得羈押，
    始符合憲法第8條保障人民身體自由及第16條保障人民訴訟
    權之意旨』。上開釋字第665號解釋所謂『相當理由』，不
    得出以揣測（最高法院100年台抗字第3號裁定意旨參照），
    更不得出於社會輿論對於詐騙集團輕縱之壓力！原裁定對於
    抗告人黃俊龍是否『確有虞犯』之事實，並未詳敘理由說明
    ，實屬出於主觀揣測，應有違大法官會議釋字第665號解釋
    意旨，更有違羈押慎重原則！爰請撤銷原裁定並發回原審法
    院更為適法裁定等語。
二、按關於羈押與否之審查，其目的僅在判斷有無實施羈押強制
    處分之必要，並非認定被告有無犯罪之實體審判程序，故關
    於羈押之要件，無須經嚴格證明，以經釋明得以自由證明為
    已足；至於被告是否成立犯罪，乃本案實體上應予判斷之問
    題。再者，有無羈押被告之必要，係屬為保全被告使訴訟程
    序得以順利進行，或為保全證據或為保全對被告刑罰之執行
    目的，而對被告實施人身強制處分權；依刑事訴訟法第101
    條之1規定而羈押者，更以防範被告再犯，具預防性目的，
    故審酌被告有無羈押必要，除被告犯罪嫌疑已屬重大外，自
    當基於訴訟進行程度、犯罪性質、犯罪實際情狀及其他一切
    情事，審慎斟酌有無上開保全或預防目的，依職權妥適裁量
    ，俾能兼顧國家刑事追訴、刑罰權之順暢執行及人權保障。
三、查本案被告黃俊龍自民國99年4月間起，與被告張見名等共
    16人共組詐欺集團，以撥打電話向大陸地區人民詐欺取財，
    迄至100年7月19日為警查獲止，共計詐騙成功50次，詐得人
    民幣約133萬6700元，因共犯刑法第339條第1項之詐欺取財
    罪，已經臺灣臺中地方法院檢察署檢察官提起公訴（100年
    度偵字第16262、19518號），並經被告於原審準備程序中坦
    承「我有參加詐騙集團，對於期間我也承認」等語，再依卷
    附其他共犯、證人之筆錄及通聯譯文、扣案證物等資料，足
    認被告涉犯刑法第339條第1項詐欺取財罪，犯嫌重大。又被
    告所涉係組跨國境之詐欺集團，係對不特定之多數人以電話
    詐騙，具有組織性及隱密性，查緝上具困難度，且客觀上係
    對不特定之多數人為詐騙行為，實具有再犯性（本案起訴所
    認定者詐騙成功之次數即已達50次），故被告所犯確有事實
    足認其有反覆實施之虞；再者，被告參與該詐欺集團之期間
    非短，其於原審準備程序中雖承認犯罪，但否認該詐欺集團
    係其所成立出資等語，則對於被告就該詐欺集團之參與程度
    為何，亦須參酌其他共犯、證人及通聯譯文等資料，為交互
    詰問並詳加比對分析以確認被告有何犯行，則就此而言，堪
    認被告有勾串共犯或證人之虞，對於審判之進行自會產生妨
    礙。綜上所述，本件原審綜核上情，認被告有依刑事訴訟法
    第101條之1第1項第7款之情形，有事實足認為有反覆實施同
    一犯罪之虞，而有羈押必要，並認被告有刑事訴訟法第101
    條第1項第2款之情形，有事實足認有勾串共犯或證人之虞，
    而有羈押及禁止接見通信之必要，予以羈押並禁止接見通信
    ，即無不當。被告抗告意旨以前詞置辯，指摘原裁定不當，
    為無理由，其抗告應予駁回。
四、據上論斷，應依刑事訴訟法第412條，裁定如主文。
中    華    民    國     100    年    12   月    7    日
            刑事第三庭   審判長法  官   王  增  瑜
                               法  官   曾  佩  琦
                               法  官   李  悌  愷
以上正本證明與原本無異。
不得再抗告。
                               書記官   陳  妙  瑋
中    華    民    國     100    年    12   月    7    日